【裁判字號】    92,易,292
【裁判日期】    920929
【裁判案由】    妨害名譽
【裁判全文】
臺灣雲林地方法院刑事判決                          九十二年度易字第二九二號
    公  訴  人  臺灣雲林地方法院檢察署檢察官
    被      告  戊○○
    選任辯護人  王英傑律師
                陳中堅律師
右列被告因妨害名譽案件，經檢察官聲請簡易判決處刑（九十二年度偵字第一八一一
號），本院虎尾簡易庭認不宜逕以簡易判決處刑，經本院改以通常程序審理，判決如
左：
    主  文
戊○○無罪。
    理  由
一、公訴意旨略以：被告戊○○係佳聯有線電視股份有限公司（下稱佳聯公司）總經
    理，於民國（下同）九十一年十月三十日下午四時許，因妨害自由案件經台灣雲
    林地方法院檢察署（下稱雲林地檢署）檢察官以九十一年度偵字第二八七八號起
    訴在案，為表達不服之意見，竟意圖散布於眾，以發布新聞稿予各報社媒體之方
    式，指摘該案偵查期間，在野股東就不斷放話，表示已花費新台幣二千萬元，保
    證廖家一定會被起訴等語，利用不知情之自由時報，於翌日以文字在報紙第十二
    版刊登前開足以毀損佳聯公司在野股東之名譽。案經佳聯公司股東丁○○○、乙○○、丙○○及甲○○等人提出告訴，因而認被告涉犯刑法第三百十條第二項之
    加重誹謗罪嫌等語。
二、按犯罪事實應依證據認定之，無證據不得推定其犯罪事實；又不能証明被告犯罪
    或其行為不罰者，應諭知無罪之判決，刑事訴訟法第一百五十四條及第三百零一
    條第一項分別定有明文。又刑法第三百十條之誹謗罪，係以意圖散布於眾，而指
    摘或傳述足以毀損他人名譽之事者為成立要件。即所指摘或傳述之事實，必須在
    客觀上足以降低被害人之人格或社會地位者，始足當之。
三、公訴人認被告涉犯上開罪嫌，無非係以被告坦承上開報導係被告傳真新聞稿給媒
    體登載，與告訴人丁○○○、乙○○、丙○○及甲○○之指訴，及上開新聞紙等
    為主要論據。然訊據被告戊○○堅決否有誹謗之犯罪事實，並與辯護人同辯稱：
    被告確曾聽聞友人告知上開訊息；且被告是應記者基於平衡報導之請求而被動傳
    真該新聞稿，並無主動誹謗之意思，亦非向不特定人為之；該新聞稿亦未針對特
    定的股東傳述足以妨害名譽之事實，是告訴人等主觀臆測被告係指摘告訴人等行
    賄等語。經查：
（一）被告坦承於上開期日，因妨害自由案件經雲林地檢署檢察官起訴後，傳真指摘
      上開事實之新聞稿給媒體刊登在新聞紙之事實，核與證人即聯合報記者林國賢
      在偵查中之結證情節相符，有該證人之偵訊筆錄附偵查卷可參，並有雲林地檢
      署九十年度偵字第三一七二號、九十一年度偵字第二八七八、三二九四號起訴
      書及上開新聞紙影本附偵查卷可資佐證，雖足信屬實。
（二）然公訴意旨所稱被告在新聞紙刊登「該案偵查期間，在野股東就不斷放話，表
      示已花費新台幣二千萬元，保證廖家一定會被起訴」等語，在客觀上尚難認為
      已足以降低在野股東之人格或社會地位，而達到足以毀損他人名譽之程度。告
      訴人丁○○○、乙○○、甲○○等人雖在本院證稱渠等看了上開報導後，因為
      訴訟不可能花這麼多錢，故被告是指告訴人等行賄云云。然上開新聞稿並未指
      摘在野股東行賄，而只是告訴人等之主觀臆測，已無證據能力；況且，訴訟除
      委任律師需支出相當之費用外，尚有可能需支出蒐集證據、鑑定等其他費用，
      上開新聞稿所指花費之金額，並非絕無可能，故尚難以上開新聞紙所登載之事
      實，即謂被告係指摘告訴人等有行賄之事實。從而，與刑法誹謗罪之構成要件
      有間，尚難以該罪刑論處被告。
（三）本案事證已臻明確，被告所提出之其他防禦方法及證據，經核均與本判決之結
      論不生影響，爰不一一詳為論述，併此敘明。
四、綜上所述，本件被告如公訴意旨之所為，核與刑法第三百十條第二項之加重誹謗
    罪之構成要件不符，係屬不罰之行為，依前揭規定意旨，自應為被告無罪之判決
    。
據上論斷，應依刑事訴訟法第四百五十二條、第三百零一條第一項，判決如主文。
本案經檢察官己○○到庭執行職務。
中      華      民      國    九十二    年      九      月    二十九    日
                                        臺灣雲林地方法院刑事第三庭
                                            法  官  黃  一  馨
右正本證明與原本無異。
如不服本判決，應於判決送達後十日內向本院提出上訴狀( 應附繕本 )。
                                            書記官  洪  秀  虹
中      華      民      國    九十二    年      九      月    二十九    日


司法院資訊處製作；財團法人民間司法改革基金會備份。
